【裁判字號】    89,交訴,98
【裁判日期】    900316
【裁判案由】    公共危險等
【裁判全文】
臺灣嘉義地方法院刑事判決                          八十九年度交訴字第九八號
    公  訴  人  臺灣嘉義地方法院檢察署檢察官
    被      告  乙○○
右列被告因公共危險等案件，經檢察官提起公訴（八十九年度偵字第五一二三號），
本院判決如左：
    主  文
乙○○無罪。
    理  由
一、公訴意旨略以：被告乙○○於八十九年四月二十九日十六時三十五分許，駕駛車
    號Ｊ七─四九四五號自用小貨車（以下簡稱系爭小貨車），欲自嘉義縣中埔鄉隆
    興村一四０之一號前路肩，由西往東方面向行駛，本應注意車前狀況及兩車併行
    之間隔，並隨時採取必默之安全施，詎其依當時情節，能注意而未注意前方行車
    動態，適丁○○騎乘車號ＺＵＣ─一五七號重機車附載丙○○，由東往西方向駛
    到，致乙○○所駕之系爭小貨車右側車身撞丁○○右手臂，致劉某人車倒地，丁○○右手臂及手肘受有表皮擦傷，丙○○受有右側開永性髕骨骨折、右側膝前面
    開放性傷口、左側足及第三趾損傷等傷後，乙○○見狀竟未停車施救，並等候警
    方處理，反而駕車加速逃逸，因認被告涉有刑法第二百八十四條第一項前段、第
    一百八十五條之四之罪嫌云云。
二、按犯罪事實應依證據認定之，無證據不得推定其犯罪事實。又不能證明被告犯罪
    者，應諭知無罪之判決，刑事訴訟法第一百五十四條、第三百零一條第一項分別
    定有明文。再事實之認定，應憑證據，如未能發現相當證據，或證據不足以證明
    ，自不能以推測或擬制之方法，為裁判基礎（最高法院四十年臺上字第八六號判
    例參照）。再告訴人之告訴，本以使被告受刑事訴追為目的，故其陳述是否與事
    實相符，自應調查其他證據，以資審認，苟其所為攻擊之詞，尚有瑕疵，則在此
    瑕疵未予究明以前，即不能遽採為斷罪之基礎（最高法院六十九年臺上字第一五
    三一號判決參照）。另按認定犯罪事實，所憑之證據，雖不以直接證據為限，間
    接證據亦包括在內，然無論直接或間接證據，其為訴訟上之證明，須於通常一般
    之人均不致於有所懷疑，而得確信其為真實之程度者，始得據之為有罪之認定，
    倘其證明尚未達到此一程度，而有合理性懷疑之存在時，即無從為有罪之認定，
    此亦有最高法院七十六年臺上字第四九八六號判例可資參照。
三、本件公訴人認被告涉犯前開犯行，無非以（一）告訴人丁○○、丙○○指訴被告
    有駕車逃逸之事實；（二）被告坦承「對方撞上我們的車摔到路中央」云云，且
    案發後被告之車輛未在現場；而告訴人因本件車禍受有傷害等情為主要論罪依據
    。訊據被告堅詞否認有駕車肇事之事實，並以：雖案發後曾駕車離開現場，但係
    搭載渠表哥、堂叔回去，並非肇事後逃離現場等語置辯。
四、經查：
（一）被告於八十九年八月三日偵查中由坦承「對方撞上我們的車摔到路中央，有人
      將其扶到我車後，我在車內聽說出來看一下，然後進入車內開走」（見八十九
      年度偵字第四二三五號偵查卷第十一頁反面），但隨即於同年月二十五日偵查
      中否認將系爭小貨車開離現場（見同偵查卷第二十四頁反面），且於本院調查
      審理時亦一再否認曾駕駛系爭小貨車肇事並逃逸等情，則被告八十九年八月三
      日偵查中之自白是否與事實相符，即須調查其他証據以資証明。
（二）查系爭小貨車為被告之弟即証人高瑞麟所有，於案發前之十四時三十分許，由
      証人高瑞麟將之逆向停放於被告嘉義縣中埔鄉○○村○○路一四０之一號前，
      業據証人高瑞麟迭於警、偵訊及本院調查時証明在卷。而案發時，並無任何人
      在系爭自用小貨車上，又據証人即被告鄰居甲○○於警、偵訊及本院調查時証
      述明確。
（三）再查告訴人丁○○、丙○○固指訴當日系爭小貨車確有人駕駛，並因逆向行駛
      致生本件車禍等情，但就何人駕駛系爭小貨車一節，告訴人丁○○、丙○○亦
      未能詳加描述，亦不能確定係被告駕駛（見本院八十九年十二月十一日訊問筆
      錄）。
（四）又參酌告訴人丁○○指稱「當日系爭小貨車之後車體已超出白線，我閃過他的
      車頭，但車尾閃不過去，而撞到系爭小貨車之右邊」等語（見九十年一月二十
      九日訊問筆錄）、及告訴人丁○○之右手臂確有擦傷之傷痕，且令告訴人丁○○騎乘案發時之機車後，依其指訴之擦撞位置之高度，核與系爭小貨車右側車
      板之螺絲處之高度相符，另據本院勘驗屬實，製有勘驗筆錄在卷可憑（見本院
      八十九年十二月二十七日勘驗筆錄），並有照片附於警訊卷可稽（見警訊卷第
      十二頁照片所示），顯見當日告訴人丁○○、丙○○共騎之機車係車前面與系
      爭小貨車右側車板發生擦撞，且該機車車行方向應係在系爭小貨車之右方。然
      依告訴人丁○○之指訴「當時是被逆向行駛之系爭小貨車撞到」（見警訊卷第
      三頁反面、本院八十九年十二月十一日訊問筆錄）「我們當時車子是往路中間
      閃避」（見本院九十年一月二十九日訊問筆錄）；告訴人丙○○指稱「當時被
      停在路邊的車子剛要開出來時撞到我們的」、「當時系爭小貨車有點斜，是撞
      到該車之右邊」（見本院八十九年十二月十一日、九十年一月二十九日訊問筆
      錄）等語觀之，二人就系爭小貨車之車行狀態之指訴已互有出入；且若依告訴
      人丁○○所指當時系爭小貨車逆向行駛中，則兩車擦撞之位置應於車頭之位置
      ，縱令告訴人丁○○見狀而往路中央閃避而避過系爭小貨車之車頭，但以二車
      之車行狀態如何會致擦撞系爭小貨車之右側車板，實有可疑之處。又再依告訴
      人丙○○所指之車行狀態（系爭小貨車斜向開出），衡情亦無導致機車車前擦
      撞系爭小貨車右側車板之理，是告訴人丁○○、丙○○就車禍發生之指訴，已
      有瑕疪，尚不得遽為被告不利之証據。
（五）綜上所述，告訴人丁○○、丙○○既未能確認被告即為當日駕駛系爭小貨車之
      人，且彼等之指訴已有瑕疪，而系爭小貨車逆向停車又為証人高瑞麟所停，証
      人甲○○另証述案發時並無人在系爭小貨車上，尚不得以被告於八十九年八月
      三日偵查中之自白，及告訴人丁○○、丙○○指訴之車禍發生事實，而遽認被
      告有何過失傷害之事實。
（六）末按刑法第一百八十五條之四之肇事遺棄罪，係以行為人駕駛動力交通工具肇
      事，致人受傷後逃逸為其構成要件，是須行為人因駕駛動力交通工具而肇事時
      ，始為該當。若行為人並未因駕駛車輛肇事，縱令事後將肇事之車輛駛離現場
      ，或為煙滅肇事證據，或為其他之原因，但均與上開肇事遺棄罪之構成要件不
      該當。查被告固坦承於案發後將系爭小貨車駛離案發地點一節，但被告既無証
      據足証有駕駛系爭小貨車肇事之事實，則其事後將之駛離現場，亦無該當刑法
      第一百八十五條之四。
（七）此外，復查無其他積極証據足証被告有何公訴人所指之過失傷害及肇事遺棄犯
      行，揆諸前開規定及最高法院判例意旨，應認不能証明被告犯罪，爰為無罪判
      決之諭知。
據上論斷，應依刑事訴訟法第三百零一條第一項判決如主文。
本案經檢察官陳美君到庭執行職務
中      華      民      國    九十      年      三      月     十六     日
                                      臺灣嘉義地方法院刑事第一庭
                                          法  官  陳  珍  如
右正本證明與原本無異。
如不服本判決，應於判決送達後十日內向本院提出上訴狀( 應附繕本 )。
中      華      民      國    九十      年      三      月     十六     日
                                          書記官  張  素  麗


司法院資訊處製作；財團法人民間司法改革基金會備份。
